臺灣橋頭地方法院民事裁定
109年度消債更字第113號
聲請人即債  楊怡姍  
務人                  
上列當事人因消費者債務清理事件聲請更生，本院裁定如下：
    主  文
聲請人楊怡姍自民國一百零九年十月二十九日下午四時起開始更
生程序。
命司法事務官進行本件更生程序。
    理  由
一、聲請意旨略以：聲請人即債務人楊怡姍前向金融機構辦理信
    用貸款、信用卡契約等，經債權讓與後，致積欠良京實業股
    份有限公司（下稱良京公司）無擔保債務計新臺幣（下同）
    722,832元，因無法清償債務，於民國95年間曾依中華民國
    銀行公會會員辦理消費金融案件無擔保債務協商機制請求共
    同協商債務方案，而向當時最大債權銀行慶豐商業銀行股份
    有限公司（下稱慶豐銀行）申請協商，而與各債權銀行達成
    分期還款協議，以各債權銀行債權金額比例清償各項債務至
    全部清償為止，惟聲請人當時收入扣除必要支出後無法支應
    上開協商款遂毀諾，實乃不可歸責於聲請人之事由所致，因
    聲請人有不能清償債務或有不能清償之虞，復未經法院裁定
    開始清算程序或宣告破產，爰依法聲請准予裁定更生等語。
二、按「債務人不能清償債務或有不能清償之虞者，得依本條例
    所定更生或清算程序，清理其債務。」、「債務人對於金融
    機構負債務者，在聲請更生或清算前，應向最大債權金融機
    構請求協商債務清償方案，或向其住、居所地之法院或鄉、
    鎮、市、區調解委員會聲請債務清理之調解；且協商或調解
    成立者，債務人不得聲請更生或清算。但因不可歸責於己之
    事由，致履行有困難者，不在此限。」消費者債務清理條例
    第 3條、第151 條第7 項分別定有明文。所謂「不可歸責於
    己之事由」，原則上係指客觀上聲請人有收支狀況之變動，
    諸如物價上漲、家屬患病等導致支出增加，或因意外、病痛
    無法工作、僱用之公司倒閉或裁員、減薪等以致收入減少等
    情；又縱使財產及收支狀況無甚變動，但因協商時居於劣勢
    ，未能實質協議，僅為爭取利息減少及分期清償之些許優惠
    ，勉予允諾，惟其財產及收入客觀上存有難以如期履行之情
    形，亦應認該當。債務人雖因不可歸責之原因致不能履行協
    商條件，仍應符合「不能清償或有不能清償之虞」法定要件
    ，亦即應綜合債務人之財產、信用、收支與其所負全部債務
    等狀況，評估其是否仍有償債能力，或即使仍得勉力清償，
    但是否因年紀已長、身罹疾患、工作條件不佳或其他相類似
    之因素，可預期足以影響日後基本生活之維持，而有不能清
    償之虞等情，為其判斷之準據。
三、經查：
  ㈠聲請人前向各金融機構辦理信用貸款、信用卡契約等，經債
    權讓與後，致現至少積欠良京公司無擔保債務722,832元，
    前因無法清償債務，依中華民國銀行公會會員辦理消費金融
    案件無擔保債務協商機制請求共同協商債務方案，向最大債
    權金融機構慶豐銀行申請協商，而與各債權銀行達成最終分
    期還款協議，同意依各債權銀行債權金額比例清償各項債務
    至全部清償為止，惟聲請人嗣後毀諾，然經本院函詢承受慶
    豐銀行業務之台新國際商業銀行股份有限公司、遠東國際商
    業銀行股份有限公司、元大商業銀行股份有限公司、良京公
    司，上開銀行及公司皆表示經債權讓與或業務承受後，皆未
    有成立上開銀行公會協商之相關資料等情，有債權人清冊、
    財團法人金融聯合徵信中心前置協商專用債權人清冊、信用
    報告、台新國際商業銀行股份有限公司109年5月29日台新總
    個資字第1090010876號函、遠東國際商業銀行股份有限公司
    、元大商業銀行股份有限公司、良京公司陳報狀等件在卷可
    稽。則聲請人及各債權人皆無法提出當時協商相關紀錄及資
    料，惟經本院查聲請人96年6月起勞保投保薪資為15,840元
    ，且育有1名95年6月生之子女，此有勞工保險被保險人投保
    資料表、戶籍謄本在卷可考，是以此收入依據所示每月投保
    薪資15,840元，扣除以衛福部社會司所公告高雄市96年度最
    低生活費標準10,708元計算之個人必要生活費10,708元及扶
    養費5,354元後，已無所餘，尚無法負擔任何還款金額，難
    以期待聲請人依約履行，應屬不可歸責於聲請人之事由致不
    能履約，並無違常。是聲請人所稱確有不可歸責於己之事由
    ，致不能履行原協商條件，揆諸前開論述，自應屬不可歸責
    於己之事由，是聲請人主張其於與債權銀行達成前開協商結
    論後，已因不可歸責於己之事由致履行顯有重大困難，尚屬
    可信。
  ㈡聲請人曾於105年8月14日燒燙傷，現任職於黎軒美學坊擔任
    美甲助手，依109年2月至4月之薪資袋所示每月薪資皆為23,
    800元，而其現未投保勞工保險，名下無財產，107、108年
    度申報所得分別僅214,461元、87,797元等情，有財產及收
    入狀況說明書、綜合所得稅各類所得資料清單暨國稅局財產
    歸屬資料清單、勞工保險投保資料表、診斷證明書、薪資袋
    等件附卷可證。則查無聲請人有其他收入來源，佐以聲請人
    已提供客觀上非不可採信之收入證明，則以薪資袋所示每月
    薪資23,800元作為核算其現在償債能力之基礎，尚能反映真
    實收入狀況。
  ㈢至支出部分，聲請人主張需扶養1名未成年子女，支出扶養費
    6,000元。按直系血親相互間，互負扶養之義務，民法第111
    4條第1 款定有明文。查聲請人扶養1名未成年子女，其於10
    8年度未有申報所得及財產等情，有戶籍謄本、本院稅務電
    子閘門財產所得調件明細表等附卷可證。扶養費用部分，依
    消債條例第64條之2第1、2項，並參照消民法第1118、1119
    條規定，其負扶養義務之程度，亦應考量其目前身負債務之
    窘境，所負擔之扶養義務能力，自非比一般，在無其他更為
    詳實之資料可供佐證之情形下，故本院認定以109年度高雄
    市最低生活費標準之1.2倍15,719元為標準，則與子女父親
    分擔子女扶養費後，聲請人每月應支出之子女扶養費應以7,
    860元為度（計算式：15,719÷2＝7,860），聲請人就此主張
    支出子女扶養費6,000元，應屬可採。至聲請人個人日常生
    活必要費用部分，審酌聲請人負債之現況，基於社會經濟活
    動之互賴及誠信，該日常生活所需費用，自應節制開支，不
    得有超越一般人最低生活標準之享受，否則反失衡平，本院
    依消債條例第64條之2第1項，參酌衛福部社會司所公告歷年
    最低生活費標準，109年度高雄市最低生活費標準13,099元
    之1.2倍為15,719元，則聲請人每月最低生活費除有特殊情
    形並有證據證明者外，自宜以此為度，始得認係必要支出。
    然聲請人主張每月個人必要生活費為16,500元，尚高於上開
    標準且未釋明有較高支出之必要性，本院認應以上開標準15
    ,719元列計為全部個人必要生活費用，較為可採。
  ㈣綜上所述，以聲請人現每月所得23,800元為其償債能力基準
    ，扣除其每月個人之必要生活費用15,719元、扶養費6,000
    元後餘2,081元，而聲請人目前負債總額為722,832元，以上
    開餘額按月攤還結果，約28年餘期間始能清償完畢，堪認聲
    請人確有不能清償債務或有不能清償之虞之情事。從而，聲
    請人主張已不能清償債務，聲請本院准予更生，依所舉事證
    及本院調查結果，即無不合。
四、末按「法院開始更生程序之裁定，應載明其年、月、日、時
    ，並即時發生效力。」、「法院裁定開始更生或清算程序後
    ，得命司法事務官進行更生或清算程序，必要時得選任律師
    、會計師或其他適當之自然人或法人一人為監督人或管理人
    。」消費者債務清理條例第45條第1 項、第16條第1 項分別
    定有明文。本件聲請人其目前收入及財產狀況，不能履行債
    務，依聲請人其目前收入及財產狀況，未償之債務亦屬不能
    清償，有如上述。此外，復查無聲請人有消費者債務清理條
    例第46條各款所定駁回更生聲請等事由，從而，聲請人聲請
    更生，洵屬有據，應予准許，爰命司法事務官進行本件更生
    程序。
五、依消費者債務清理條例第11條第1 項、第45條第1 項、第16
    條第1 項，裁定如主文。
中　　華　　民　　國　 109　　年　　10　　月　　29　　日
              　        　民事庭　法　官　李姝蒓
以上正本係照原本作成。
本裁定已於109年10月29日下午4 時公告。
本裁定不得抗告。
中　　華　　民　　國　 109　　年　　10　　月　　29　　日
  　                              書記官　郭南宏